臺灣高等法院花蓮分院刑事判決　　　　 96年度上訴字第110號
上　訴　人
即　被　告　丙○○
　　　　　　乙○○
　　　　　　子○○　更名前.
共同選任辯護人　魏辰州律師
上列上訴人因貪污等案件，不服臺灣花蓮地方法院94年度訴字第
382號，中華民國96年2月15日第一審判決（起訴案號：臺灣花蓮
地方法院檢察署（94年度偵字第3415號、3910號）及移送併案（
94年度偵字第4230號）、95年度偵字第1803、2275號），提起上
訴，本院判決如下：
    主  文
原判決關於丙○○、乙○○、子○○部分撤銷。
丙○○、乙○○共同乘他人急迫貸以金錢而取得與原本顯不相當
之重利，各處有期徒刑拾月。
子○○共同乘他人急迫貸以金錢而取得與原本顯不相當之重利，
處有期徒刑拾月；又連續公務員洩漏關於中華民國國防以外應秘
密之消息，處有期徒刑壹年；又依據法令從事公務之人員，共同
連續對於主管事物，明知為違背法令，直接圖其他私人不法利益
，因而獲得利益，處有期徒刑參年，褫奪公權參年。應執行有期
徒刑肆年陸月，褫奪公權參年。
    事  實
一、子○○（更名前為未○○）自民國78年起即任警員職務，嗣
    於86年間調花蓮地區服務，於92年間起，陸續任職於花蓮縣
    警察局新城分局、花蓮縣警察局擔任偵查隊偵查員及擔任刑
    事小隊長職務，嗣於93年12月間起，改調新城分局一組內勤
    職務，負責警方新聞發布及公關等工作，為依據法令從事公
    務之人員，於下列之時間、地點，與友人丙○○及其女友乙○○，共同基於以取得與原本顯不相當之重利之犯意聯絡，
    在更生日報上刊登「平價身分證借款，0000000000呂小姐、
    0000000000呂先生」之廣告及可夾於汽車玻璃上之小廣告，
    招徠急需金錢週轉之不特定人士等，向丙○○設於花蓮縣新
    城鄉○○村○○路171號1樓「羽昇企業社」為幌之機車店借
    款，其等並抽取與貸款原本顯不相當之重利。未○○並提供
    資金及推由乙○○與丙○○不定期對外放款並對帳朋分重利
    所得，而共同經營下述收取重利之民間所俗稱「地下錢莊」
    業務。
  (一)庚○○於93年9月間至94年7月間止，因對外積欠金錢甚多
      ，急需現金周轉，子○○聞訊後，即推介庚○○向丙○○
      借款事宜，丙○○表示因係子○○介紹，借款利息可算低
      一點，以借款後每10日為一期，每次利息為原本之百分之
      15之重利，利息於交款時先扣，並需由庚○○簽立借據、
      本票、保管條及影印庚○○之身分證質押，嗣於93年11月
      15日開始，視狀況即提高對庚○○之利息，如有庚○○已
      到期應繳之利息未繳，隨即滾入本金之計息。庚○○迫
      於局勢，於93年9月間，向丙○○借款新台幣（下同）5萬
      元，並預扣7500元之利息，故庚○○實借42500元，嗣遇
      庚○○繳息因故遲延36000元利息，除須由庚○○再行開
      立同面額之本票滾入借款原本外，丙○○並密集以電話簡
      訊向庚○○催繳，並表示將要通知庚○○服務機關之長官
      周知，令庚○○遭受重大之身心壓力，子○○亦以電話詢
      問庚○○為何不繳利息，庚○○隨即請子○○幫忙「講情
      」，丙○○即向庚○○通知稱既然「湯哥」已幫忙說話，
      則可以緩交利息1至2日等等軟硬兼施之手法，收取庚○○
      之重利計約10萬元。嗣於94年9月27日台灣花蓮地方法院
      檢察署（下稱地檢署）會同法務部調查局東部地區機動組
     （下稱東機組）人員，持本院核發之94年度聲搜字第515號
      搜索票查獲丙○○尚持有庚○○之國民身分證影本1張、
      面額10萬元、3萬6千元、6萬元本票、6萬元據及保管條各
      1張及庚○○已署押之空白借據2張、空白保管條2張，另
      查獲子○○持有庚○○之面額15萬元本票1張及所有記載
      酉○，3萬6（即本金之意），6/7，6000（指利息之意）
      ，15/7及酉○，6萬（即本金之意），9/7，10000（指利
      息之意），18/7等字樣之記帳資料2紙（即扣押物清單編
      號73之文件資料）及在乙○○處亦搜獲申○○所有之筆
      記本，其上亦載有酉○，14萬，30/7，6萬元收，5/8，2
      萬，收7次，13/9未收2萬（13/9）等字樣（即扣押物清
      單編號74之記事本）。
  (二)丑○○於94年 9月間，因急需現金周轉，因閱覽汽車玻璃
      上之借款小廣告，即以電話向丙○○連繫借款事宜，其等
      乃約在花蓮市美崙地區縣政府旁某公園處某車上會面，丙○○表示借款須以10天為 1期，每次抽取原本之百分之
      16之重利，利息於借款時先扣，並需由丑○○簽立借據、
      本票保管條及影印借款人之駕照、身分證件質押，丑○○
      因需款孔急，即向丙○○借款5萬元，預扣百分之16利息
      ，丑○○只實借4萬 2千元，惟丙○○表示因怕丑○○不
      還錢，需開立10萬元面額之本票作抵，丑○○迫於局勢
      ，只得應允。嗣經地檢署會同東機組人員，持本院核發上
      開搜索票查獲丙○○尚持丑○○之身分證件影本1張、普
      通小客車駕照影本1張、面額10萬元本票1張、丑○○已署
      押之空白借據1張、空白保管條1 張，並在所查扣上開乙○○所有之記帳筆記本內，亦載有 丑○○，5萬，7500，
      9/9，18/9，9/28等字樣。
  (三)丁○○於94年6月間，因急需現金周轉，即以電話向丙○○連繫借款事宜，其等即約在花蓮市「貓窯」泡沫紅茶店
      會面丙○○表示借款以10天為1期，每次抽取借款原本之
      百分之10之重利，利息則於借款時先扣，並需由丁○○簽
      立借據、本票、保管條質押，丁○○因需款孔急，即向丙○○借款2萬元，預扣百分之10之利息，丁○○實借1萬8
      千元，惟開立2萬元面額之本票作抵。嗣丁○○償畢原本
      ，惟交出重利8000元。嗣於94年8月13日，丁○○又因急
      需現金周轉，再以上開偏高利率，在花蓮市「貓窯」泡沫
      紅茶店，再向丙○○借款2萬元，預扣百分之10之利息後
      ，只實借1萬8千元，並開立面額2萬元之本票、空白借據
      、本票、保管條各1張質押，嗣丁○○已繳此部分借款利
      息4000元。後經地檢署會同東機組人員，持本院核發上開
      搜索票查獲丙○○尚持有丁○○之上開2萬元本票1張、已
      署押之空白借據1張、空白保管條1張，而上述子○○所有
      之記帳資料上亦明顯載有丁○○，2萬，5/7，2000，14
      /7等字樣，及在乙○○處所搜獲之上開記帳筆記本上亦載
      有丁○○，2萬，2000，1/8，10/8，全收回9/8，（另頁
      ）丁○○，2萬，2000，13/8，22/8收，31 /8收，9/9收
      ，9/18收等字樣。
　(四)辰○○於94年 9月中旬，因急需現金周轉，即透過年籍不
      詳之友人「阿成」之介紹，在電話中向丙○○連繫借款事
      宜，其等即約在花蓮市辰○○之住處會商，丙○○表示借
      款以 1 月為 1期，每次抽取借款原本百分之10之重利，
      利息於借款時先扣，並需由辰○○簽立借據、借款原本2倍
      面額之本票、保管條質押，辰○○因需款孔急，即向丙○○借款2萬元，預扣百分之10利息，辰○○實借1萬8千元，
      惟須開立面額4萬元之本票及提供其署押空白之借據及保
      管條與以身分證件作抵。嗣經地檢署會同東機組人員，持
      本院核發上開搜索票，查獲丙○○尚持有辰○○之上開本
      票1張、已署押之空白借據1張、空白保管條1張及身分證1
      枚，及在乙○○處所搜獲之上開記帳筆記本上亦載有27/9
      ，辰○○，2萬，3000元，17/9等字樣。
　(五)卯○○於94年 9月間，因急需現金周轉，即透過年籍不詳
      之友人「阿宏」之介紹，以電話向丙○○連繫借款事宜，
      其等即約在花蓮縣新城鄉北埔村即丙○○所營之上開機車
      店會商，丙○○表示借款以10天為1期，如借款3萬元，則
      每期抽取4000元之重利，利息則於借款時先扣，並需由卯
      ○○簽立借據、借款原本2倍面額之本票、保管條，並以
      汽車行照、強制汽車保險證質押，卯○○因需款孔急，即
      向丙○○借款3萬元，預扣4000元利息，卯○○只實借2萬
      6千元，惟開立6萬元面額本票署押空白之借據及保管條與
      身分證、汽車行照、強制汽車保險證作抵。嗣卯○○於
      94年9月下旬某日，再繳付1期利息4000元予丙○○，後經
      地檢署會同東機組人員，持本院核發上開搜索票，查獲丙○○尚持有卯○○上開面額6萬元本票1張、已署押之空白
      借據1張、空白保管條1張及身分證1枚、汽車行照、強制
      汽車保險證，及在乙○○處所搜獲之上開記帳筆記本上亦
      載有卯○○，3萬，4500元，9 /14等字樣。
  (六)巳○○於94年 9月14日，因急需現金周轉，即透過年籍不
      詳之友人「阿輝」之介紹，以電話向丙○○連繫借款事宜
      ，其等即約在上開機車店會商，丙○○表示借款以10天為
      1期，如借3萬元，則每期抽取借款原本百分之10之重利，
      利息於借款時先扣，並需由巳○○簽立借據、借款原本2
      倍面額之本票、保管條、機車駕照質押，巳○○因需款孔
      急，即向丙○○借款3萬元，預扣3000元利息，巳○○只
      實借2萬7千元，惟開立6萬元面額本票及提供署押空白之
      借據及保管條與駕照作抵。嗣經地檢署會同東機組人員，
      持本院核發上開搜索票查獲丙○○尚持有巳○○之上開面
      額6萬元本票1張、已署押之空白借據1張、空白保管條1張
      及機車駕照1枚。另在乙○○處所搜獲之上開記帳筆記本上
      亦載有巳○○，3萬，3000，14/9等字樣。
  (七)辛○○於94年4、5月間，因急需現金周轉，即透過上開報
      章廣告訊息，以電話向丙○○連繫借款事宜，其等即約在
      上開機車店會商，辛○○並以其125CC機車交丙○○質押
      ，丙○○表示如借2萬元，則抽取4000元重利，利息於則
      借款時先扣，並需由辛○○簽立借據、借款原本2倍面額
      之本票、保管條及提供機車質押，辛○○因需款孔急，即
      向丙○○借款2萬元，預扣4000元利息，辛○○只實借1萬
      6千元，惟開立4萬元面額本票及提供署押空白之借據及保
      管條與機車作抵。嗣因辛○○無法還錢，只得同意將上開
      機車交由丙○○處理，嗣經地檢署會同東機組人員，持本
      院核發上開搜索票查獲丙○○尚持有辛○○之上開面額4
      萬元本票1張、已署押之空白借據1張及空白保管條1張。
  (八)甲○○於94年 2月間，因急需現金周轉，即透過上開報章
      廣告訊息，以電話向丙○○連繫借款事宜，其等即約在上
      開機車店會商，丙○○表示如借2萬元，則10天為1期，每
      期抽取借款原本百分之20即4000元重利，利息則於借款時
      先扣，並需由甲○○簽立借據、同借款原本面額之本票、
      保管條，甲○○因需款孔急，即向丙○○借款 2萬元，預
      扣4000元利息，甲○○只實借1萬6千元，惟開立 2萬元面
      額本票及已署押之空白借據及保管條作抵。嗣甲○○尚繳
      另 2期利息計8000元予丙○○。嗣經地檢署會同東機組人
      員，持本院核發上開搜索票查獲丙○○尚持有甲○○之上
      開面額2萬元本票1張、已署押借據1張及保管條1張。
  (九)戊○○於94年2月間，因友人戌○○急需現金周轉，惟戌
      ○○向丙○○借款未還，故而戊○○即以自己名義，向丙○○連繫代戌○○為借款之事宜，其等即在上開機車店會
      商，丙○○表示如借3萬元，則10天為1期，每期抽取借款
      原本百分之20即6000元之重利，利息於借款時先扣，並需
      由戊○○簽立借據、借款原本4倍面額之本票、保管條，
      戊○○因上開事宜需款孔急，即向丙○○借款3萬元，預
      扣6000元利息，戊○○只實借2萬4千元，惟開立12萬元面
      額本票及提供署押空白之借據及保管條作抵。嗣戊○○尚
      繳另6期利息計3萬6千元予丙○○。嗣經地檢署會同東機
      組人員，持本院核發上開搜索票查獲丙○○尚持有戊○○
      之上開面額12萬元本票1張、已署押之空白借據1張、空白
      保管條1張。
　(十)癸○○於94年 9月間，因急需現金周轉，其等即在上開機
      車店會商，丙○○表示如借6萬元，則10天為1期，每期抽
      取借款原本百分之10即6000元重利，利息於借款時先扣，
      並需由癸○○簽立借據、借款原本2倍面額之本票、保管
      條，癸○○因需款孔急，即向丙○○借款6萬元，預扣600
      0元利息，癸○○只實借5萬4千元，惟開立12萬元面額本
      票及提供署押空白之借據及保管條作抵。嗣經地檢署會同
      東機組人員，持本院核發上開搜索票查獲丙○○尚持有癸○○之上開面額12 萬元本票1張、已署押之空白借據1張
      、空白保管條1張。另在乙○○處所搜獲之上開記帳筆記
      本上亦載有浚宏，6萬，6000，9/22等字樣。
二、又子○○因其任職警界，探知於94年7月27日間，花蓮縣警
    察局新城分局將針對轄區內疑似經營地下錢莊業務包括丙○○所營之上開機車店，為「0727實施掃蕩地下錢莊、暴力討
    債集團」取締專案行動，竟未能嚴守秘密，反於該日中午12
    時43分許，以其0000000000號行動電話，撥打丙○○之
    0000000000號行動電話，將該日下午警方即將進行上開取締
    專案之中華民國國防以外應秘密之消息洩漏予丙○○知悉，
    使其與丙○○、乙○○共同經營之上開地下錢莊得以規避免
    遭查緝。嗣於當日下午2時50分許，警方巡官玄○○、巡佐
    黃○○、警員Ａ○○、Ｂ○○、Ｃ○○等人，依專案排程前
    往丙○○所營上開機車店查緝取締時，因查緝消息早遭洩漏
    乃無功而返。事後丙○○並於94年7月27日下午4時54分許，
    以電話向子○○回報有關警方查緝之事。
三、子○○承前洩漏中華民國國防以外應秘密之消息之概括犯意
    ，利用其任職警界之便，明知亥○○、天○○等人均係花蓮
    地區從事媒介容留女子與男客為性交易以為營利之色情業者
    ，於94年1月間起至同年8月底止，在花蓮市貓窯咖啡廳，將
    警方欲對轄區色情業者進行臨檢勤務之屬中華民國國防以外
    應秘密之消息，連續洩漏予色情業者亥○○及天○○知悉多
    次，使之得以規避查緝。又於94年6月9日晚上8時2分44秒許
    ，因探知某女性經營色情應召業，乃以0000000000號行動電
    話，與該色情業者聯繫詢問做全套（即包括性交易之服務）
    之價格後，即於當晚8時19分14秒許，由子○○再告知將為
    性交易之飯店地點與樓層，催促該女性業者通知應召女郎儘
    快到場。嗣於當晚8時30分47秒許，以0000000000號行動電
    話，通知天○○，如在報紙刊登類似性交易之訊息，就不要
    出「咖啡」（指應召女之暗語）等語，洩漏中華民國國防以
    外之臨檢訊息予天○○知悉，使天○○規避查緝。
四、午○○、壬○○、寅○○（均經原審法院判處罪刑確定），
    均係花蓮縣警察局交通隊員警，均為依法從事公務之人員。
    因子○○之友人所駕之車牌號碼0000000號汽車，於94年8
    月4日下午4時40分許，在花蓮地區因違規停車遭拖入警方汽
    車拖吊保管場中，子○○因受該不詳姓名友人之請託，乃於
    同日下午4時57分許，以電話連繫尚未值班之壬○○，要求
    壬○○代為聯繫溝通，子○○、壬○○2人，已知對於有關
    上開車輛放行，依道路交通管理處罰條例第85條之3規定及
    花蓮縣處理妨害交通車輛自治條例第7條規定，應由違規者
    繳交「妨害交通車輛移置費」600元及不等之保管費（按2小
    時之內領取車輛者不加收保管費，逾時領車者，以每逾1日
    加收100元計算），始得為之，及依道路交通管理處罰條例
    第56條第1項規定，違規停車應處罰鍰600元以上1200元以下
    ，竟基於共同圖利私人不法利益之犯意聯絡，推由壬○○出
    面，要求當時執行車輛違規取締之警員寅○○逕予放行。寅
    ○○對於其所監管之上開事項，明知如未繳交上開費用及罰
    款，即擅自放行遭拖吊之汽車，係屬違法之行為，惟其因同
    事人情關係，仍予配合放行，並在花蓮縣妨害交通車輛移置
    保管場受理保管車輛登記簿上，蓋用「警員寅○○」之職章
    （此部分被告子○○並不知情），表示上開汽車已完成繳費
    ，且不依規定開立違規停車之舉發單，而為圖利他人之行為
    ，並因此使該違規者，獲取免繳上開費用及罰款之不法利益
    。嗣於94年8月23日下午5時19分許，乙○○所駕之車牌號碼
    0000000號汽車，因在花蓮市○○路○○道商圈附近處違規
    於黃線區路段停放，經警方拖吊進入上開汽車拖吊保管場中
    ，乙○○乃於同日晚上7時5分許，告知其男友子○○該車疑
    遭某女子密報而遭拖吊，子○○乃承前對於主管事務圖利之
    概括犯意，乃與午○○、壬○○、寅○○共同基於犯意之聯
    絡，隨即於當晚7時12分許，以電話聯繫尚未值班之壬○○
    ，要求壬○○代為聯繫溝通，冀乙○○免以繳納車輛拖吊移
    置保管費及遭罰，子○○、壬○○2人，已知對於有關上開
    車輛放行，應依上開法律規定，由違規者繳交「妨害交通車
    輛移置保管費」600元及不等之保管費，始得為之，推由壬○○出面，要求當時執勤之警員午○○逕予放行。午○○對
    於其所監管之上開事項，明知如未繳交上開費用，即私自放
    行遭拖吊之汽車，係屬違法之行為，惟其因同事人情關係，
    仍予配合放行，並在花蓮縣妨害交通車輛移置保管場受理保
    管車輛登記簿上蓋用「警員午○○」之職章（此部分被告子
    ○○亦不知情），表示上開汽車已完成繳費且不依上開法條
    規定開立違規停車之舉發單冀使乙○○免遭違規停車應處60
    0元以上1200元以下罰款而為圖利他人之行為，並因此使乙○○獲取上開免繳車輛拖吊移置保管費及罰款之不法利益。
五、案經法務部調查局東部地區機動組移送台灣花蓮地方法院檢
    察署檢察官偵查起訴及移送併案審理。
    理  由
一、訊據被告丙○○於偵、審中固已坦承有貸與小額款項予多人
    並收取重利之事實，惟其餘被告則均矢口否認涉有如事實欄
    所載之各項犯行，被告乙○○辯稱：伊曾借款予丙○○，並
    依子○○指示與丙○○對帳，並無參與經營地下錢莊業務云
    云；被告子○○則辯稱：伊與丙○○係朋友關係，曾介紹朋
    友向丙○○借款，亦曾向親友籌錢借給丙○○，然未收利息
    ，亦未共同經營地下錢莊業務；伊係內勤警務組組員，未曾
    將臨檢之訊息洩漏給丙○○、亥○○及天○○知悉，更無涉
    及貪瀆之行為云云。
二、經查被告乙○○實際亦涉及合夥經營該高利貸放業務，已據
    被告丙○○於原審準備程序進行中陳證綦詳（見原審卷一第
    140 頁），且早在偵查中即指證被告乙○○與伊就重利所得
    有分帳之行為；被告子○○亦知分帳之情事，湯某有介紹庚○○向伊貸款等語（參A3卷第215、216頁）。雖其事後改口
    設詞迴護被告乙○○及子○○，謂其2人與伊僅存有借貸關
    係云云，然從其等就金錢貸放事項聯繫密切（均有卷附監聽
    譯文可查）及被告丙○○於檢察官向原審聲請羈押庭訊時自
    承對帳頻繁、六四拆帳（參A15卷第11頁）、被告乙○○亦
    承認有六四拆帳（參A15卷第15頁）及被告丙○○對被告乙○○尚以老闆相稱（參A15卷第10頁）之情形，以及被告子
    ○○傾力向親友挪調款項以為支應，甚且將向其胞姐Ｄ○○
    等人調得之款項利用被告乙○○之銀行帳戶進出（參A15卷
    第6頁）及被告丙○○亦使用乙○○之銀行提款卡提領款項
    （參A15卷第11頁）等情以觀，若謂被告子○○未共同經營
    ，且未圖取利息分文，則其又何必徒勞費心向胞姐多人挪調
    資金以為支應，所辯已不合常理，實難置信。再者，此部分
    亦經證人即借款人庚○○、丑○○於94年10月3日，丁○○
    、辰○○、卯○○、巳○○、辛○○、甲○○於94年10月4
    日及戊○○、癸○○於94年10月6日在檢察官複訊時到庭指
    證翔實（依刑事訴訟法第159條之1第2項規定，證人於偵查
    中向檢察官所陳，原則上具證據能力），並有更生日報94年
    9月21日0000000000呂小姐、0000000000呂先生之貸款廣告
    影本乙份（參B2卷第54頁）及事實欄一各項所載借款人所簽
    具提供質押擔保之本票、借據、保管條及身分證件、駕照或
    影本等物在卷可憑，更有其上記載借款人、貸放本金、利息
    、日期等重要字樣之屬被告子○○所有之記帳資料2紙及被
    告乙○○所有之記帳筆記本乙本在卷可供查對，以其3人見
    分工之情形，若謂被告乙○○及子○○全無參與，其孰能信
    ！況從 (一)94 年7月26日13時35分許、同日14時36分許、
    同年7月29日13時26分許，被告丙○○與被告子○○間有關
    放款出去借1萬元時，要扣1500元及3萬元扣15分之對話；(
    二)94 年8月25日11時16分許，被告丙○○與被告子○○在
    電話中談論客人有借1萬元，被告丙○○已直接放款出去，
    獲被告子○○首肯，並稱好，你就放啊等對話；(三)94 年8
    月25日18時54分許，被告子○○要求被告丙○○晚一點過來
    ，跟你嫂子（即指乙○○）帳對一對等語，被告丙○○稱好
    ，並說其明日再去，其還有一個帳未收之對話；(四)94 年9
     月14日21時38分許，被告丙○○於電話中稱要跟被告乙○○報帳，又因該日有 2次放款，順便繳利息錢給被告乙○○
    等語之對話及(五)94年 9月16日20時02分許，庚○○請被告
    子○○跟被告丙○○講一聲，怕被告丙○○誤會庚○○係故
    意躲債等語之對話等 5次通訊監察譯文所顯示之對話內容，
    益見被告丙○○、乙○○及子○○ 3人對於重利行為（至共
    同被告丙○○、乙○○於原審審理時，雖以證人身分證稱其
    等僅係借款對帳關係，且被告子○○並不知情云云，旨在用
    以切割其等間利害關係所為之迴護之詞，殊不可採。至於證
    人庚○○亦於同院審理時到庭作證，然證詞已有所保留，顯
    與其於偵查中所證情節不符，亦難信實，均無從採為有利於
    被告子○○之證據。
三、又上開洩密等犯罪事實（即事實欄二所載犯罪事實），雖據
    被告子○○矢口否認，惟查此部分有共同被告丙○○於檢察
    官偵查中結證因警方懷疑其經營放款業務，曾來臨檢，被告
    子○○有事先打電話來，內容好像有專案要臨檢之事，臨檢
    後其有以電話跟子○○講等語（參A3卷第 216頁），另有
    94年7月27日12時43分及同日16時54分許，被告丙○○與子
    ○○之通訊監察譯文中，有關子○○為通風報信洩密之內容
    及被告丙○○事後回報因應查緝之對話內容（參A5卷第114
    頁）。雖辯護人為被告子○○辯護稱：上開取締行動之訊息
    業已書寫在警局公佈欄上，為一般人得以閱覽，已非機密消
    息云云，惟查此針對特定行業進行特定時段之臨檢，屬警察
    機關內部管制勤務，具機密性，其資訊並無上網公告等情，
    有花蓮縣政府警察局95年3月31日花警督字第09500143260號
    函明確函覆在卷（見原審卷二第36頁）。況依常情，若此取
    締訊息僅因書寫於警局公佈欄，便不具機密性，則警方在未
    出勤前所應保密之多種臨檢勤務訊息，豈非可任憑不肖員警
    洩漏予相關人士知悉，而致臨檢取締行動徒勞無功。是上開
    取締行動訊息，性質上屬於中華民國國防以外應秘密之消息
    ，已無疑義，自不容巧言辯解。此外，並經證人即花蓮縣警
    察局新城分局北埔派出所警員Ａ○○於94年10月26日檢察官
    偵查中，就該次取締勤務規劃及執行並無所獲之情形證述綦
    詳（參A4卷第96頁），復有其於94年7月27日執行取締地下
    錢莊勤務之出入及領用裝備登記簿影本乙紙（參B2卷第46頁
    ）及花蓮縣警察局新城分局北埔派出所臨檢紀錄表影本及羽
    昇企業社之營利事業登記證影本各乙份在卷足參。被告子○○身為警務人員，對此應秘密之事項，自應嚴守分際，然其
    竟利用此職權機會於探知上開訊息後，以電話將之透露予被
    告丙○○知悉，除冀使彼等經營之地下錢莊免遭查緝，顯已
    洩漏關於中華民國國防以外應秘密之消息，已堪認定。
四、訊據被告子○○對於事實欄三所載犯罪事實，亦矢口否認，
    辯稱：伊與亥○○有借貸關係，與天○○則有互助會關係，
    因而會私下聯絡，然未涉及洩密罪等情事云云。然查此部分
    事實，從證人亥○○於95年1月19日及23日檢察官偵查中所
    為證述（參D2卷第15、23頁，證人於偵查中向檢察官所為陳
    述，並無不可信之情形，依法有證據能力），已足認定被告
    子○○曾將警方臨檢訊息，多次洩漏與亥○○、天○○知悉
    及亥○○確有媒介或引誘女性與不特定男客從事性交易之事
    實無訛；再從證人天○○於95年1月10日及26日檢察官偵查
    中所為之證述（參D2卷第105頁、D3卷第80頁，證人於偵查
    中向檢察官所為陳述，並無不可信之情形，依法有證據能力
    ），亦足證實被告天○○確有媒介或引誘女性與不特定男客
    從事性交易之事實不虛；又從證人地○○於95年1月12日檢
    察官偵查中所為證述（參D4卷第48、4 9頁，證人於偵查中
    向檢察官所為陳述，並無不可信之情形，依法有證據能力）
    ，亦可證明被告子○○確有洩漏警方臨檢消息予亥○○之事
    實不假。另查被告子○○曾於94年6月9日20時2分44秒許，
    因探知某女性經營色情應召業，乃以0000000000號行動電話
    ，與該業者連繫探詢全套（即性交易）之價格後，即於94
    年6月9日20時19分14秒許，由子○○再告知將為性交易之飯
    店地點與樓層，催促連繫應召女郎儘快到場等語，嗣於同日
    20時30分47秒許，以0000000000號行動電話，通知天○○如
    在報紙刊登性交易之訊息，就不要出「咖啡」（指應召女之
    暗語）等語，圖免天○○遭到查緝，亦有通訊監察譯文所顯
    示之對話內容在卷可稽（參D3卷第19頁），而94年6月9日晚
    間9時起至12時止，花蓮縣警察局花蓮分局確有執行取締色
    情正俗專案之勤務規劃，業經原審去函向該分局查明屬實，
    並有相關資料乙份附卷可查（見原審卷二第285至299頁），
    益證被告子○○確實將屬國防以外應秘密之臨檢訊息，洩漏
    與色情業者知悉，以冀圖其等獲得規避查緝。再者，證人亥
    ○○及天○○均為花蓮地區之色情業者，除據其等自承在卷
    ，已如前述外，其他復有原審95年度訴字第135號刑事判決2
    份在卷可按（見原審卷二第278至283頁）；此外，細稽卷附
    編號Ｈ、Ｉ、Ｌ、Ｇ、Ｊ、Ｋ等多項通訊監察作業報告表所
    顯示之對話內容（參D3卷第4至35頁），可證被告未○○與
    色情業者極為熟識，且與亥○○、天○○等人有金錢及業務
    往來，已至為顯然。至於證人亥○○、天○○、地○○及宇
    ○○（原名宙○○）雖於95年8月9日原審審理時到庭作證，
    或證稱僅有金錢關係，未獲通風報信云云，然與前述已有未
    符，顯係刻意迴護被告子○○之證詞，無從置信。而被告子
    ○○所辯核屬卸責之詞，同無可採。
五、訊據被告子○○雖否認涉有如事實欄四所載之對於主管事務
    圖利犯行，所辯已如前述。惟查此部分事實，不惟已據共同
    被告壬○○及午○○、寅○○於檢察官偵查中坦認被告子○○確有電請伊等違法放行系爭0000000號及0000000號自用
    小客車等情甚詳（參A3卷第13、14、29、30頁及A4卷第99、
    100頁，證人於偵查中向檢察官所為證詞，非無不可信之情
    形，原則上有證據能力），並有共同被告寅○○、壬○○提
    出之事情經過始末悔過報告書各乙紙附卷可佐；再稽之下列
    通訊監察譯文所顯示之對話內容：(一)94 年8月4日16時55
    分許，被告子○○接獲友人通報車號0000000號汽車遭拖吊
    及被告子○○於同日16時57分許，打電話給被告壬○○，要
    求幫忙解決該車遭拖吊事宜之對話；(二)94 年8月23日19時
    5 分許，被告子○○與被告乙○○之談論被告乙○○之汽車
    遭警拖吊，及被告乙○○懷疑係某女性人士打電話報警所致
    之對話及 (三)94 年8月23日19時5分許，被告子○○與被告
    壬○○間有關「小姑娘」的0000000號車子遭拖吊，要麻煩
    被告壬○○之對話等節，在在足證被告子○○與被告壬○○
    對於先後2次犯行顯有共同之犯意。設若被告等人均無圖利
    他人之犯意，則何以該2違規車輛之移置保管費不依規定及
    實務作法，於違規人到場領回車輛時即行繳清，反而延至檢
    察官發動偵查之後始行繳交？此有繳款收據2紙在卷足稽，
    凡此益證共同被告午○○、寅○○於違法放行車輛時，即有
    冀使他人獲得免繳移置保管費之不法利益之意圖，另以道路
    交通管理處罰條例第56條第1項規定，違規停車應處600元以
    上1200元以下罰鍰；前開二部車輛違規停車，寅○○竟遲至
    94 年10月23日及同年月24日始行開單舉發（見原審卷二第
    335 頁），此時檢察官已經著手調查而東窗事發，顯見被告
    子○○推由被告壬○○轉告寅○○違法放行車輛之際，亦有
    圖使違規人獲得以免繳違規停車移置保管費及免罰之不法利
    益之犯意連絡，且被告與壬○○、寅○○為警員，對事實欄
    所示之交通法規自有明確之認知，且事後亦確實使違規人因
    而獲得該不法利益，僅因本件東窗事發，不得不為補繳移置
    保管費及罰款之行為，然其等之圖利犯行，並不因上開彌縫
    行為而得解免其等之罪責。此外，並有警方提供車號0
    0000000號汽車當初之違規搜證照片2紙及車號0000000號、
    00000000號之移置保管入場登記簿影本2張及妨害交通車輛
    移置保管費正本乙本在卷足稽。雖證人即斯時任職拖吊場小
    隊長之Ｅ○○於原審審理時到庭作證，然經交互詰問過程中
    ，對於被告先行放行車輛是否違法之待證事項已刻意模糊淡
    化，顯不同於其於偵查中所證，尚難遽採為有利於被告等之
    證據。綜上所述，被告於此部分所辯，顯屬避就飾卸之詞，
    均無從置信。
六、綜上所述，本件事證已臻明確，被告等人上開犯行均堪認定
    ，應予依法論科。
七、查被告子○○行為後，刑法第10條條第 2項關於公務員之定
    義，已由「依法令從事於公務之人員」，修正為「依法令服
    務於國家、地方自治團體所屬機關而具有法定職務權限，以
    及其他依法令從事於公共事務，而具有法定職務權限者。」
    及「受國家、地方自治團體所屬機關依法委託，從事與委託
    機關權限有關之公共事務者。」，並自95年7月1日生效施行
    ，另貪污治罪條例有關公務員之範圍，該條例第 2條亦隨上
    開刑法之修正而修正為「公務員犯本條例之罪者，依本條例
    處斷。」，亦自95年7月1日生效施行，另刑法第55條牽連犯
    、第56條連續犯、第37條褫奪公權等規定（詳如附表），亦
    於95年7月1日修正施行，是被告等人行為後，法律已有變更
    ，依新修正之刑法第2條第1項前段，比較刑法修正前後規定
    （含法律適用應綜其全部結果而為比較整體適用之法理）結
    果，修正後之刑法條文及貪污治罪條例規定並未較修正前規
    定有利於被告，是本件被告子○○之圖利犯行，應依行為時
    即修正前之刑法及貪污治罪條例處理，合先敘明。
八、又查被告犯罪後，新刑法於95年7月1日公布施行，刑法施行
    法復於95年6月14日修正，增訂第1條之1，明訂94年1月 7日
    刑法修正施行後，將罰金單位改變為新台幣，並將刑法分則
    未經修正及曾經於72年6月26日至94年1月 7日期間修正而條
    文定有罰金者，其罰金數額分別提高為30倍、 3倍，惟因原
    本刑法條文罰金之單位為銀元，與新台幣之折算比例為3比1
    ，復因罰金罰鍰提高標準條例第 1條之適用，罰金數額業已
    提高10倍，因而實際上所得科處罰金之總數，固未提高，惟
    刑法第33條第5款並經修正，罰金最低額由銀元1元以上，修
    正為新台幣 1,000元以上，以百元計算之。因之刑法分則條
    文中有罰金刑者，其罰金之最低額業經修正為新台幣 1,000
    元以上，經比較新舊法，以修正前刑法第33條第 5款之規定
    有利於被告，本件被告丙○○、乙○○及子○○所犯之常業
    重利罪及被告子○○所犯公務員包庇媒介性交罪，其法定刑
    中有罰金刑，故就此部分，本件以適用修正前之刑法為有利
    於被告，亦應整體適用修正前之刑法及修正前之罰金罰鍰提
    高標準條例第1條前段規定，亦併敘明。
九、又95年7月1日修正施行之新刑法，已廢止刑法第345條常業
    重利罪之規定，被告3人犯罪期間在刑法修正施行前，而修
    正前刑法第345條規定之常業重利罪，其法定本刑為5年以下
    有期徒刑，得併科3千元（銀元）以下罰金，顯較刑法第344
    條依連續犯加重其刑（最高1年6月）為重，經合併計算其法
    定最高本刑，顯較原常業犯之法定刑為重，則依新刑法第2
    條第1項前段之規定比較結果，應適用較有利於被告之修正
    前刑法第344條規定。
十、是核被告丙○○、乙○○及子○○ 3人所為關於事實欄一所
    載犯行部分，係犯修正前刑法第344條之重利罪（原審蒞庭
    檢察官當庭及併辦意旨書更正被告等所犯罪名為刑法第345
    條尚有未洽，應予變更），其等就該行為間，有犯意之聯絡
    及行為之分擔，均應依刑法第28條之規定論以共同正犯。又
    被告子○○所為關於事實欄二、三所載之犯行部分，係各犯
    刑法第132條第1項之公務員洩漏國防以外之秘密罪又其前後
    所涉事實欄二、三犯行，時間緊接，犯罪行為模式相同，顯
    係基於概括犯意反覆而為，為裁判上一罪之連續犯，應依修
    正前刑法第56條之規定論以一罪。另被告子○○所為關於事
    實欄四所載之犯行部分，係犯貪污治罪條例第6條第1項第4
    款之公務員對於主管事務圖利罪，此部分公訴意旨認係教唆
    犯，起訴法條尚有未洽，應予變更。再被告子○○雖無主管
    取締違規車輛之職務，惟與午○○、寅○○對於其等主管事
    務圖利之行為，有犯意聯絡及行為分擔（即被告子○○推由
    被告壬○○要求有取締車輛違規之主管事務之寅○○違背法
    令放行車輛之行為），亦應論以貪污治罪條例第6條第1項第
    4款之罪之共謀共同正犯。其等先後二次犯行，時間密接、
    方式相同，顯係基於概括犯意反覆而為，為連續犯，應依修
    正前刑法第56條之規定論以一罪，並加重其刑，公訴人認此
    係犯意各別之二罪，求予分論併罰，容有誤會，併予敘明。
    至公訴人移送併辦94年度偵字第4230號所指之犯罪事實，實
    與已起訴之被告丙○○等3人所涉重利及被告子○○牽連涉
    及洩密之犯行部分，具實質上一罪關係，為事實上之同一案
    件；又公訴人移送併辦95年度偵字第1803、2275號所指之犯
    罪事實，亦與被告子○○所涉洩密部分具有連續犯之裁判上
    一罪關係，雖未經起訴，仍為起訴效力所及，本院自應併予
    審究。又查被告所涉事實欄四之犯行核其情節尚屬輕微，所
    圖利於他人之財物，在5萬元以下，應依貪污治罪條例第12
    條第1項規定，減輕其刑。本件原審論處被告三人罪刑，固
    非全然無見，惟查：（一）被告行為後刑法第345條常業重
    利罪業經總統公布廢止，且依行為時之普通重利罪之連續犯
    規定加重其刑後其法定刑度亦較低而有利於行為人，乃原審
    論處被告3人常業重利罪，即有違誤。又被告子○○具公務
    員身分，惟其所犯重利罪部分，並無假借職務上之機會、權
    力或方法而為之，原審依刑法第134條規定加重其刑，並有
    違誤。（二）關於事實欄二、三部分原審認牽連犯貪污治罪
    條例第6條第1項第5款支對於非主管事務圖利罪，亦有未當
    （理由後敘），且被告子○○於案發時並無取締色情行業之
    職務，其對色情行業自無從予以包庇，乃原審就事實三部分
    併認被告子○○犯有刑法第231條之公務員包庇媒介性交罪
    ，亦有未洽。（三）被告子○○就事實欄四部分，係以自己
    犯罪之意思而經由壬○○推由寅○○下手實施，為共謀共同
    正犯，原審論以教唆犯，亦非允洽。本件被告子○○上訴空
    言否認全部犯行，其上訴固無理由，為原判決既有上開違誤
    ，自應予撤銷改判。茲審酌被告3人均無前科紀錄，素行尚
    可，有臺灣高等法院被告全國前案紀錄表3份在卷可佐，被
    告丙○○、乙○○及子○○以丙○○所經營之機車店為幌，
    共同經營地下錢莊為業，不但破壞金融秩序，更使借款人幾
    為償付高額利息而疲於奔命，又被告子○○身為警務執法人
    員，領有國家薪俸，不知端正己行、廉潔自持，洩漏應秘密
    之消息予他人，冀以免遭查緝，行為已偏離正道。被告丙○○犯後雖承認有收取重利之事實，並設詞迴護其他共同被告
    ，態度仍屬避重就輕之投機心態；被告乙○○及子○○於事
    發迄今，仍一再飾詞卸責，辯稱無辜，均難認有何具體悔改
    之意。惟被告子○○圖利情節尚屬輕微，及其等犯後亦否認
    犯罪之態度等一切情狀，分別量處如主文所示之刑，並就被
    告子○○部分定其應執行之刑，以示懲儆。又查被告子○○
    行為後，刑法第51條業於95年7月1日修正施行，修正前刑法
    第51條第5款規定：「宣告多數有期徒刑者，於各刑中之最
    長期以上，各刑合併之刑期以下，定其刑期。但不得逾二十
    年。」，修正後刑法第51條第5款則規定：「宣告多數有期
    徒刑者，於各刑中之最長期以上，各刑合併之刑期以下，定
    其刑期。但不得逾三十年。」，經比較修正前後之刑法上開
    規定結果，以修正前刑法第51條第5款之規定較有利於被告
    ，自應依修正後刑法第2條第1項前段之規定，適用最有利於
    被告之修正前刑法第51條第5款規定，本院乃據此定被告子
    ○○應執行之刑如主文所示。又查被告子○○為警員身分，
    因涉犯圖利罪而遭宣告有期徒刑以上之刑，應依貪污治罪條
    例第17條之規定宣告褫奪公權三年。
十一、公訴意旨另以；被告子○○就事實欄二、三部分並涉犯貪
      污治罪條例第6條第1項第5款之對非主管或監督之事項違
      法圖利罪而一併提起公訴，然查：上開法條之圖利罪，以
      行為人主觀上具有圖利自己或其他私人之犯罪故意，並以
      自己或其他私人果因該項圖利行為而獲得利益為其要件；
      本件並無證據證明被告子○○就事實欄二、三部分主觀上
      具有圖謀自己或其他私人不法利益之犯意，在客觀上亦乏
      證據足以證明其洩密因而使自己或其他私人得到若干之不
      法之利益，究不能以被告涉犯洩密遽爾推論併犯圖利罪刑
      （參照最高法院94年臺上字第2444號判決意旨），此部分
      不能證明被告子○○犯罪，惟依起訴意旨認與論罪科刑之
      洩密罪部分有牽連犯之裁判上一罪關係，爰不另為無罪之
      諭知。
據上論斷，應依刑事訴訟法第369條第1項前段、第364條、第
299條第1項前段、第300條，現行貪污治罪條例第6條第1項第4款
、第12條第1項、第17條，修正前貪污治罪條例第2條前段，刑法
第2條第1項前段、第11條前段、第28條、第132條第1項，修正前
刑法第55條、第56條、第344條、第51條第5款，修正前罰金罰鍰
提高標準條例第1條前段，判決如主文。
本案經檢察官己○○到庭執行職務。
中　　華　　民　　國　　96　　年　　6 　　月　　28　　日
　                審判長法　官  謝志揚
　　　　　　　　　　　  法　官  湯文章
　　　　　　　　　　　  法　官  蔣有木
上列正本證明與原本無異。
檢察官如對本判決不服，應於送達後10日內，向本院提出上訴書
。被告子○○如對本判決圖利罪部分不服，應於送達後10日內，
向本院提出上訴狀（應抄附繕本）。
其他不得上訴。
                        書記官  劉夢蕾
中　　華　　民　　國　　96　　年　　6 　　月　　28　　日
附錄本判決論罪之法律條文：
貪污治罪條例第6條第1項第4款：
有下列行為之一者，處五年以上有期徒刑，得併科新臺幣三千萬
元以下罰金：
一  意圖得利，抑留不發職務上應發之財物者。
二  募集款項或徵用土地、財物，從中舞弊者。
三  竊取或侵占職務上持有之非公用私有器材、財物者。
四  對於主管或監督之事務，明知違背法令，直接或間接圖自己
    或其他私人不法利益，因而獲得利益者。
五  對於非主管或監督之事務，明知違背法令，利用職權機會或
    身分圖自己或其他私人不法利益，因而獲得利益者。
貪污治罪條例第12條第1項：
犯第四條至第六條之罪，情節輕微，而其所得或所圖得財物或不
正利益在新台幣五萬元以下者，減輕其刑。
貪污治罪條例第17條：
犯本條例之罪，宣告有期徒刑以上之刑者，並宣告遞奪公權。
中華民國刑法第132條第1項：
(洩漏國防以外之秘密罪)
公務員洩漏或交付關於中華民國國防以外應秘密之文書、圖畫、
消息或物品者，處三年以下有期徒刑。
中華民國刑法第344條：
乘他人急迫、輕率或無經驗貸以金錢或其他物品，而取得與原本
顯不相當之重利者，處一年以下有期徒刑、拘役或科或併科一千
元以下罰金。
附表：
┌──┬────┬─────┬──────┬──────┐
│    │        │          │            │            │
│編號│比較法條│舊刑法於本│ 新法於本案 │ 依從舊從輕 │
│    │        │案適用之法│ 適用之法律 │ 原則比較結 │
│    │        │律效果    │ 效果       │ 果         │
├──┼────┼─────┼──────┼──────┤
│    │刑法第55│具有方法目│該部分規定業│從舊刑法較有│
│ 1  │條有關牽│的或原因結│已刪除，故具│利於被告    │
│    │連犯之規│果之複數犯│有方法目的或│            │
│    │定部分  │行得從一重│原因結果之複│            │
│    │        │處斷      │數犯行需數罪│            │
│    │        │          │併罰        │            │
│    │        │          │            │            │
├──┼────┼─────┼──────┼──────┤
│ 2  │刑法第56│連續數行為│該條業已刪除│ 從舊刑法較 │
│    │條有關連│而犯同一罪│，故數行為均│ 有於被告   │
│    │續之規定│名得以一罪│犯同一罪名需│            │
│    │部分    │論，但得加│數罪併罰    │            │
│    │        │重其刑至二│            │            │
│    │        │分之一    │            │            │
├──┼────┼─────┼──────┼──────┤
│ 3  │刑法第37│被告宣告6 │ 被告宣告1  │ 從舊刑法較 │
│    │條（該條│月以上有期│ 年以上有期 │ 有利於被告 │
│    │第2項除 │徒刑，依犯│ 徒刑，依犯 │            │
│    │外，因貪│罪之性質認│ 罪之性質認 │            │
│    │污治罪條│為有褫奪公│ 為有褫奪公 │            │
│    │例第17條│權之必要者│ 權之必要者 │            │
│    │為刑法第│，宣告褫奪│ ，宣告褫奪 │            │
│    │37條第2 │公權1年以 │ 公權1年以上│            │
│    │項之特別│上10年以下│ 10年以下， │            │
│    │規定，自│，且參照實│ 且參照同條 │            │
│    │應優先適│務見解，緩│ 第5項但書及│            │
│    │用，無比│刑之效力及│ 新刑法第74 │            │
│    │較之問題│於褫奪公權│ 條第5項之規│            │
│    │）      │宣告。    │ 定，緩刑之 │            │
│    │        │          │ 效力不及於 │            │
│    │        │          │ 褫奪公權之 │            │
│    │        │          │ 宣告       │            │
├──┼────┴─────┴──────┼──────┤
│    │                                  │ 綜其全部罪 │
│結論│                                  │ 刑之比較， │
│    │                                  │ 以舊刑法有 │
│    │                                  │ 利於被告， │
│    │                                  │ 故應一體適 │
│    │                                  │ 用舊刑法   │
│    │                                  │            │
└──┴─────────────────┴──────┘
